【裁判字號】    98,上更(一),244
【裁判日期】    990106
【裁判案由】    毒品危害防制條例
【裁判全文】
臺灣高等法院臺中分院刑事判決     98年度上更(一)字第244號
上  訴  人
即  被  告  乙○○
                    （另案臺灣臺中監獄臺中分監執行中）
選任辯護人  楊振裕律師
上列上訴人因毒品危害防制條例案件，不服臺灣臺中地方法院97
年度訴字第4047號中華民國98年5月4日第一審判決（起訴案號：
臺灣臺中地方法院檢察署97年度偵字第14659號），提起上訴，
經判決後，由最高法院發回更審，本院判決如下：
    主    文
原判決關於有罪部分及定執行刑部分均撤銷。
乙○○犯如附表所示之罪，均累犯，各處如附表所示之刑。應執
行有期徒刑拾捌年。未扣案之販賣毒品所得財物共計新臺幣壹萬
陸仟肆佰元沒收，如全部或一部不能沒收時，以其財產抵償之。
    犯罪事實
一、乙○○素行不佳，前曾於民國（下同）95年間因施用第一級
    毒品罪經臺灣臺中地方法院判處有期徒刑1年2月確定，嗣依
    中華民國96年罪犯減刑條例之規定減刑為有期徒刑7月確定
    ，於96年8月7日執行完畢；復於96年間又因犯竊盜罪經本院
    判處有期徒刑2月15日確定，於96年11月21日易科罰金執行
    完畢。詎乙○○仍不知悔改，明知海洛因係屬毒品危害防制
    條例第2條第2項第1款所定之第一級毒品，不得持有、販賣
    ，竟意圖營利，基於販賣第一級毒品海洛因之各別犯意，向
    真實姓名年籍不詳之綽號「大挑」之人購入海洛因後，再以
    其不知情之妻蔡姿妤所申請供其使用之門號0000000000 號
    行動電話，作為販賣海洛因之聯絡工具，分別於如附表所示
    之時間、地點，以如附表所示之方式，販賣第一級毒品海洛
    因給林嘉德1次（附表編號(一)）、江永金1次（附表編號(二)）
    、林德聰3次（附表編號(三)至(五)）、廖建隆5次（附表編號(六)
    至(十)）、王俊明3次（附表編號(十一)至(十三)）及陳亮欽2次（附表
    編號(十四)、(十五)）。嗣於97年6月17日13時50分許，在乙○○位
    於臺中縣太平市○○路67巷2弄1號3樓住處，為警持搜索票
    查獲，並扣得乙○○之妻蔡姿妤所有、而由乙○○使用之
    TOSHIBA廠牌序號為000000000000000號（含0000000000號
    SIM卡1枚）行動電話1支。
二、案經臺灣臺中地方法院檢察署檢察官指揮臺中市警察局第一
    分局、行政院海岸巡防署（海岸巡防總局中部地區巡防局）
    彰化機動查緝隊報請臺灣臺中地方法院檢察署檢察官偵查起
    訴。
    理    由
甲、證據能力方面：
一、按被告以外之人於審判外之陳述，除法律另有規定外，不得
    作為證據，刑事訴訟法第159條第1項定有明文，又證人王俊
    明、廖建隆於警訊中所為之陳述與審判中不符之部分，因上
    開證人2人於偵查中已具結作證證明被告販賣毒品犯行，核
    與監聽譯文相符，且經被告迭於本院準備程序及審理中為自
    白，上開證人2人之警訊筆錄對於證明犯罪事實之存否，認
    均無必要，是以本案證人林嘉德、江永金、林德聰、廖建隆
    、王俊明、陳亮欽於警訊中之證述，既經上訴人即被告（以
    下均稱被告）及其辯護人於原審表示並無證據能力，依法均
    應予排除，不得作為證據。
二、次按刑事被告之詰問權，係指訴訟上被告有在審判庭盤詰證
    人之權利；偵查中檢察官訊問證人，旨在蒐集被告犯罪證據
    ，以確認被告嫌疑之有無及內容，與審判中透過當事人之攻
    防，經由詰問程序調查證人以認定事實之性質及目的有別。
    偵查中辯護人僅有在場權及陳述意見權，此觀刑事訴訟法第
    245條第2項前段之規定甚明，檢察官訊問證人並無必須傳喚
    被告使其得以在場之規定，同法第248條第1項前段雖規定「
    如被告在場者，被告得親自詰問」，亦僅賦予該在場被告於
    檢察官訊問證人時得親自詰問證人之機會而已，被告如不在
    場，殊難期有親自詰問之可能。此項未經被告詰問之被告以
    外之人於偵查中向檢察官所為之陳述，依刑事訴訟法第159
    條第1項、第159條之1第2項之規定，除顯有不可信之例外情
    況外，原則上為「法律規定得為證據」之傳聞例外，依其文
    義解釋及立法理由之說明，並無限縮於檢察官在偵查中訊問
    證人之程序，應已給予被告或其辯護人對該證人行使反對詰
    問權者，始有證據能力之可言。為保障被告之反對詰問權，
    並與現行法對傳聞例外所建構之證據容許範圍求其平衡，證
    人在偵查中雖未經被告之詰問，倘被告於審判中已經對該證
    人當庭及先前之陳述進行詰問，即已賦予被告對該證人詰問
    之機會，則該證人於偵查中之陳述即屬完足調查之證據，而
    得作為判斷之依據（最高法院97年度臺上字第405號判決要
    旨參照）。查證人林嘉德、林德聰、江永金、王俊明、廖建
    隆、陳亮欽於偵查中所為證述，業經具結，復經本院賦予被
    告就該等證述表達意見之機會，且經原審以證人身分傳喚到
    庭供被告及其辯護人進行詰問，經比較檢驗檢察官詢問該等
    證人時，並無誘導或施壓等詢問之外部客觀環境，陳述時點
    乃發覺該等被告等人犯罪時即予訊問，其知覺事實之經過當
    無錯誤之危險，亦無其他干擾因素不當介入，且法院審理時
    均賦與被告對質詰問之機會，已確保被告在訴訟法上之權利
    ，自屬業經合法調查之證據，具有證據能力。被告於原審辯
    稱此項證據無證據能力云云，要無足取。
三、按當事人、代理人或辯護人於法院調查證據時，知有第159
    條第1項不得為證據之情形，而未於言詞辯論終結前聲明異
    議者，視為有前項之同意，刑事訴訟法第159條之5第2項定
    有明文，乃係基於證據資料愈豐富，愈有助於真實發現之理
    念，酌採當事人進行主義之證據處分權原則，並強化言詞辯
    論主義，透過當事人等到庭所為之法庭活動，在使訴訟程序
    順暢進行之要求下，承認傳聞證據於一定條件內，得具證據
    適格。此種「擬制同意」，因與同條第一項之明示同意有別
    ，實務上常見當事人等係以「無異議」或「沒有意見」表示
    之，斯時倘該證據資料之性質，已經辯護人閱卷而知悉，或
    自起訴書、原審判決書之記載而了解，或偵、審中經檢察官
    、審判長、受命法官、受託法官告知，或被告逕為認罪答辯
    或有類似之作為、情況，即可認該相關人員於調查證據之時
    ，知情而合於擬制同意之要件（最高法院96年度臺上字第41
    74號判決意旨參見）。經查，檢察官、被告及辯護人就本件
    所引之審判外之書面陳述均未曾表示意見，且迄至本院言詞
    辯論終結前均未聲明異議，本院審酌上開證據資料製作時之
    情況，尚無違法不當及證明力明顯過低之瑕疵，亦認為以之
    作為證據應屬適當，揆諸前開規定，認後述所引用之審判外
    之書面陳述部分，均具證據能力。
四、被告供承0000000000號行動電話為其所持用，而該行動電話
    門號之監聽錄音，係經法院核准在案，有詳載聲監案號、案
    由、監察電話及對象等之原審97年聲監字第000412號通訊監
    察書暨監聽譯文等件附卷可參。經核被告所涉犯之販賣第1
    級毒品罪，係最輕本刑為3年以上有期徒刑之罪，且該等犯
    罪類型之犯罪過程多係透過電話通聯或網路聯繫並以代號、
    暗碼等隱晦方式暗中進行，其犯罪結果係將毒品流入市面，
    戕害不特定國人之身心健康甚鉅，自屬危害社會秩序情節重
    大，而有相當理由可信犯罪嫌疑人之通訊內容要與涉案情節
    有關，且難以其他方法蒐集或調查證據者，又監聽過程中尚
    查無任何不法或不當侵害人權保障之情事，自屬符合通訊保
    障及監察法第5條第1項第1款、第2項之規定，核係依法所為
    之監聽，尚無不法取證情事或違背法定程序之處。又按通訊
    監察錄音之譯文，僅屬依據監聽錄音結果予以翻譯之文字，
    固具文書證據之外觀，但實際上仍應認監聽所得之錄音帶或
    光碟，始屬調查犯罪所得之證物；刑事訴訟法第156條之1第
    2項所稱之證物，如其蒐證程式合法，並經合法調查，自具
    證據能力。因此檢察官如提出通訊監察錄音之譯文為其證據
    方法，實乃以其監聽所得之錄音帶或光碟，為調查犯罪所得
    之證物，法院本應依刑事訴訟法第165條之1所列之方法調查
    ，以判斷該錄音帶或光碟是否與通訊監察錄音之譯文相符。
    而監聽錄音製作之譯文，雖通常為偵查犯罪機關單方面製作
    ，然若被告或訴訟關係人對其真實性並無爭執，經法院於審
    判期日提示譯文供當事人辨認、表示意見並為辯論者，程式
    自屬適法（最高法院95年度台上295號、94年度台上字第466
    5號判決意旨參照）。從而，上開通訊監察既係依法定程序
    所為，則基於該通訊監察所取得之監聽電話錄音，暨司法警
    察依據該監聽電話錄音而製作之通訊監察紀錄譯文，因其取
    得程序並無違法，通訊監察過程既已符合法定程序，即非傳
    聞，而該等通訊監察察譯文復經法院踐行證據調查程序，則
    該等譯文堪認有證據能力，本院自得採為認定事實之證據。
乙、論罪科刑方面：
一、訊據上訴人即被告（下稱被告）乙○○對上開犯行均坦承不
    諱，核與證人林嘉德、江永金、林德聰、廖建隆、王俊明、
    陳亮欽於偵查中及證人林嘉德、江永金、林德聰、陳亮欽於
    原審審理時結證情節相符，此外復有0000000000號行動電話
    與0000000000、0000000000號、0000000000、0000000000號
    行動電話及00-00000000號市內電話間之通訊監察作業譯文
    摘要報告書影本、0000000000號、0000000000號行動電話用
    戶資料1份、00－0000000 0號市內電話之用戶資料各1份、
    陳亮欽所使用其父陳桑志申辦之行動電話基本資料查詢單附
    卷可憑，復有扣案之TOSHIBA廠牌序號為000000000000000號
    （使用0000000000門號之SIM 卡）之行動電話1支足稽，堪
    認被告自白與事實相符，本案事證明確，被告犯行洵堪認定
    ，依法應予論科。
二、按販賣毒品之所謂販賣行為，須行為人主觀上有營利意圖，
    且客觀上有販入或賣出毒品行為，即足構成，至於實際上是
    否已經獲利，則非所問；必也始終無營利之意思，而以原價
    或低於原價有償讓與他人，方難謂為販賣行為，而僅得以轉
    讓罪論處（參照最高法院93年度臺上字第1651號判決要旨）
    。又販賣海洛因本無一定價格，各次買賣之價格，當亦各有
    差異，隨供需雙方之資力、關係之深淺、需求之數量、貨源
    之充裕與否、販賣者對於資金之需求如何即殷切與否，以及
    政府查緝之態度，進而為各種不同之風險評估，而為機動性
    之調整，是其價格標準，自非一成不變，且販賣者從各種「
    價差」或「量差」或係「純度」謀取利潤方式，或有差異，
    然其所圖利益之非法販賣行為目的，則屬相同，並無二致。
    再按販賣毒品之所謂販賣行為，係行為人基於營利之目的，
    而販入或賣出毒品而言。販賣毒品者，其主觀上須有營利之
    意圖，且客觀上有販賣之行為，即足構成，至於實際上是否
    已經獲利，則非所問。即於有償讓與他人之初，係基於營利
    之意思，並著手實施，而因故無法高於購入之原價出售，最
    後不得不以原價或低於原價讓與他人時，仍屬販賣行為。本
    件本件被告所為如附表所示各次販賣毒品犯行，雖因並未當
    場查獲販毒事實，且時隔久遠，而無從察知其販賣毒品確實
    數量，惟毒品危害防制條例所處罰之「販賣」毒品罪，所著
    重者為在主觀上有藉以牟利之惡性，及對毒品之擴散具有較
    有償或無償轉讓行為更嚴重之危害性，被告有無「營利」之
    意圖係從客觀之社會環境、情況及證人、物證等資料，依據
    證據法則綜合研判認定；衡諸毒品海洛因量微價高，且依一
    般社會通念以觀，販賣行為在通常情形下均係以牟利為其主
    要誘因及目的，從而，舉凡其有償交易，除足反證其確另基
    於某種非圖利本意之關係外，通常尚難因無法查悉其販入價
    額作為是否高價賣出之比較，諉無營利之意思，阻卻販賣犯
    行之追訴。本件被告確有前開販賣海洛因之行為，考量社會
    大眾均知買賣海洛因係非法行為之客觀社會環境，依據上開
    積極證據及經驗法則綜合研判，被告應係基於營利之犯意而
    販賣海洛因，要無疑義。
三、又被告行為後，毒品危害防制條例第4條第1項之販賣第一級
    毒品罪，業經總統於98年5月20日公布修正，並自同年5月22
    日起生效（司法院98年6月29日院台廳刑一字第0980014643
    號函參照）。修正後之毒品危害防制條例第4條第1項規定「
    製造、運輸、販賣第一級毒品者，處死刑或無期徒刑；處無
    期徒刑者，得併科新臺幣2千萬元以下罰金。」，而修正前
    同條例第4條第1項係規定「製造、運輸、販賣第一級毒品者
    ，處死刑或無期徒刑；處無期徒刑者，得併科新臺幣1千萬
    元以下罰金。」，經比較新舊法律後，修正後之規定並非較
    有利於被告，依刑法第2條第1項前段之規定，自應適用修正
    前即行為時毒品危害防制條例第4條第1項之規定處斷，合先
    說明。
四、核被告所為係犯修正前毒品危害防制條例第4條第1項之販賣
    第一級毒品罪。其為販賣而持有第一級毒品之行為，已為販
    賣第一級毒品之高度行為所吸收，不另論罪。又被告前曾於
    95年間因施用第一級毒品罪經臺灣臺中地方法院判處有期徒
    刑1年2月確定，嗣依中華民國96年罪犯減刑條例之規定減刑
    為有期徒刑7月確定，於96年8月7日執行完畢；復於96年間
    又因犯竊盜罪經本院判處有期徒刑2月15日確定，於96年11
    月21日易科罰金執行完畢，有臺灣高等法院被告前案紀錄表
    及臺灣臺中地方法院刑案資料查註紀錄表等各1份在卷可按
    ，其於有期徒刑執行完畢後，5年以內故意再犯本件有期徒
    刑以上之如附表所示各罪，均為累犯，除法定刑為死刑、無
    期徒刑部分依法不得加重外，餘應依刑法第47條第1項之規
    定加重其刑。次按上開販賣第一級毒品罪修正前之法定刑為
    「死刑或無期徒刑；處無期徒刑者，得併科1千萬元以下罰
    金。」，然同為販賣第一級毒品之人，其原因動機不一，犯
    罪情節未必盡同，或有大盤毒梟者，亦有中、小盤之分，甚
    或僅止於吸毒者友儕間為求互通有無之有償轉讓者亦有之，
    其販賣行為所造成危害社會之程度自屬有異，法律科處此類
    犯罪，所設之法定最低本刑卻同為「死刑或無期徒刑；處無
    期徒刑者，得併科一千萬元以下罰金。」，不可謂不重。於
    此情形，倘依其情狀處以較輕之徒刑，即足以懲儆，並可達
    防衛社會之目的者，自非不可依客觀之犯行與主觀之惡性二
    者加以考量其情狀，是否有可憫恕之處，適用刑法第59條之
    規定酌量減輕其刑，期使個案裁判之量刑，能斟酌至當，符
    合比例原則。本件被告販賣第一級毒品海洛因，無視國家對
    於杜絕毒品危害之禁令，其行為固屬不當，應予非難，然其
    販賣毒品對象非多，且該人自行施用，而有施用毒品之習慣
    ，並非與其素不認識之初用毒品者，被告販賣毒品之數量，
    依其價錢估算，亦非至鉅，販賣所得不多，其犯罪之情節尚
    非至惡，被告僅因一時貪念，致罹重典，然相對於長期大量
    販賣毒品之大毒梟而言，顯屬小額之零星買賣，對社會治安
    之危害，自非達罪無可赦之嚴重程度，其對社會治安及國民
    健康之危害顯然較小，從被告販賣第一級毒品之犯案情節觀
    之，倘仍遽處以法定本刑之最低刑度即無期徒刑，無異仍屬
    失之過苛而不近情理，不免予人情輕法重之感，且難謂符合
    罪刑相當性及比例原則，更無從與大毒梟之惡行有所區隔，
    是其犯罪情狀相較於法定之重刑，在客觀上足以引起一般人
    之同情，情節尚堪憫恕，爰依刑法第59條之規定，均酌量減
    輕其刑。以上刑之加減，除本刑為死刑、無期徒刑不得加重
    之外，餘均先加後減之。又被告所犯如附表所示各罪，犯意
    各別，行為互殊，應分論併罰。另查本件被告於98年5月21
    日在賢德醫院之停車場為警扣得海洛因29包後，雖主動供出
    其係透過案外人楊瑞林向陳文龍販入海洛因，檢察官因認陳
    文龍販賣海洛因罪嫌重大而由臺灣臺中地方法院檢察署檢察
    官以97年度偵字第23300號、第27367號案件偵查起訴，惟業
    經台灣台中地方法院判處無罪，現由本院審理中，案件尚未
    確定，有陳文龍之臺灣高等法院被告前案紀錄表及臺灣臺中
    地方法院檢察署98年3月16日中檢輝讓97偵23300字第021864
     號函等各1份附卷可按（見原審卷第31頁至第36頁、第170
    頁），並經本院調閱上開陳文龍販賣毒品案件（本院98 年
    上訴字第2597號）卷證查明無訛，惟查上開98年5月21日被
    告持有毒品海洛因案件經台中市警察局第3分局以被告非法
    持有第1級毒品移送台灣台中地方法院檢察署偵辦，有該分
    局00000000000號刑事案件移送書附卷可憑，並經台灣台中
    地方法院判處有期徒刑1年6月確定在案，有台灣高等法院被
    告前案紀錄表1紙附卷可憑，另查本案被告於本院審理時亦
    供稱伊僅於98年5月16日、5月21日2次透過楊瑞林向陳文龍
    販入毒品等語（見本院卷第87頁），且上開毒品29包均供自
    己施用與本案無關等語（先本院卷第50頁），而本案被告販
    賣毒品之時間各係97年4月10日、4月中旬、4月底某日、4
    月初某日、5月6日、5月5日、5月7日，則本案販賣毒品犯行
    之毒品來源自不可能係陳文龍、楊瑞林2人，被告上開供述
    ，倘因而破獲陳文龍、楊瑞林，亦係被告前經台灣台中地方
    法院97年訴字第3177號施用毒品案件是否應予減刑之問題而
    與本案無關，復查本案被告於偵查中固曾供承：(一)伊與江永
    金一同前往向藥頭拿毒品(二)江永金、林嘉德有打電話與伊聯
    絡(三)伊是幫證人調貨，有時無償轉讓給證人施用(四)伊確實有
    拿毒品海洛因給廖建隆等語，惟查被告上開供述並未就販賣
    毒品主要構成要件即約明一定對價交付毒品之行為為自白，
    且依其供述之前後觀之，被告或同時供稱(一)「我沒有販賣」
    （見台中市警察局第1分局偵查卷宗第4頁），或稱(二)「他每
    次都是打電話說要跟我拿毒品，我跟他說我沒有」（見97年
    偵字第14659號卷一第6頁），或稱(三)「我沒有賣給他們，我
    是因為他們沒有買到海洛因的管道，我是幫他們調貨」「有
    的是他們來，我就無償轉讓給他們施用」（見97年偵字第
    14659號卷二第91頁），或稱(四)「我都是請他，……給他一
    點點海洛因」（見上開偵查卷一第119頁）等語，對於毒品
    危害防制條例第4條第1項之販賣毒品之主要構成要件即約明
    一定之對價交付第1級毒品之犯行並未為自白，揆諸毒品危
    害防制條例第17條關於偵查及審判中自白得減刑之立法理由
    ，在於希望該條例所列之罪名得以即早確定，而上開內容既
    對於其所犯之毒品危害防制條例第4條第1項之主要構成要件
    並未自白，僅單純就認定事實之證據方面為一部分之「自認
    」，無法以上開自認達到儘早確定之目的，此由該案於偵查
    及審理中均傳喚上開證人多次訊問以確認事實乙節可知，是
    被告並未於偵查中為自白，自與毒品危害防制條例第17條第
    1項關於「偵查及審判中均自白」之規定未符，是以本案並
    無上開減刑規定之適用，本案被告及選任辯護人以本件符合
    上開「供出毒品來源，因而破獲」、「偵查及審判中自白」
    之要件，認均應予減刑云云，即無可採。原審予以論罪科刑
    ，固非無見，惟(一)被告行為後，毒品危害防制條例第4條第1
    項之販賣第一級毒品罪，業經總統於98年5月20日公布修正
    ，並自同年5月22日起生效，業如前述，原判決未及予以新
    舊法律比較適用，已有未合。(二)扣案之第1級毒品海洛因29
    包係本案被告販賣毒品後購入供已施用，業經台灣台中地方
    法院以97年訴字第3177號諭知沒收銷燬，原審認係被告於本
    案販賣毒品之前即販入，並於各附表所示之主刑後宣告沒收
    銷燬，亦有可議。(三)本案被告不符合毒品危害防制條例第17
    條減刑之要件，原審依上開規定予以減刑，適用法律亦有違
    誤；(四)被告合於刑法第59條之規定得予減刑，原審未予適用
    ，亦有未合，被告上訴意旨以其應適用毒品危害防制條例第
    17條關於偵查、審判中自白及供出毒品來源因而破獲之規定
    依法為減刑，固無理由，惟原判決既有上述可議之處，應由
    本院將原判決關於有罪部分及定執行刑部分予以撤銷改判。
    茲審酌被告前曾有多次犯罪前科，甫於96年11月21日執行完
    畢（業如前述），猶再犯本案多次販賣第一級毒品犯行，惟
    每次販賣海洛因之數量些微，所得之財物非多，暨其犯罪之
    動機、目的、手段、智識程度、其為貪圖一己之私利而販毒
    ，並因此戕害他人之身心健康，惡性非輕，且犯後否認犯罪
    等一切情狀，分別量處被告如附表所示之刑，並定其應執行
    之刑，以示懲儆。至公訴人雖請求諭知令被告入勞動場所強
    制工作云云，惟查被告除有施用毒品前科外，僅有1次竊盜
    前科，而施用毒品具成癮性，其戒絕本屬不易，又本案被告
    所犯販賣毒品犯行雖多達15次，惟販賣對象僅6人，且時間
    介於97年4月中旬至5月初，期間甚短，犯罪所得僅1萬多元
    ，難認其有犯罪之習慣，亦查無其他積極證據證明其懶惰成
    習，與刑法第90條第1項之規定未合，公訴人認應宣告強制
    工作，自無理由，附此說明。
五、沒收部分：按毒品危害防制條例第19條第1項規定，犯販賣
    毒品罪者，其犯罪所得之財物均沒收之，係採義務沒收主義
    。故販賣毒品所得之對價，不問其中成本若干，利潤多少，
    均應全部諭知沒收，貫徹政府查禁煙毒之決心，以符立法本
    旨（最高法院91年度臺上字第2419號判決意旨參照）。又按
    毒品危害防制條例第19條第1項規定，犯第4條至第9條之罪
    者，其供犯罪所用或因犯罪所得之財物，均沒收之，如全部
    或一部不能沒收時，追徵其價額或以其財產抵償之。但該條
    項並無如同條例第18條第1項所定「不問屬於犯人與否，沒
    收之」之明文，自屬相對沒收主義之立法。是其應沒收之物
    ，應以屬被告所有者為限。又該規定所稱「追徵其價額」者
    ，係指所沒收之物為金錢以外之其他財物而無法沒收時，應
    追徵其價額，使其繳納與原物相當之價額。如所得財物為金
    錢而無法沒收時，始應「以其財產抵償之」（最高法院95年
    度臺上字第305號判決要旨參照）。是被告販賣第一級毒品
    所得之財物（詳如附表所示），均應依毒品危害防制條例第
    19條第1項之規定宣告沒收，如全部或一部不能沒收時，以
    其財產抵償之。另扣案之TOSHIBA廠牌序號為0000000000000
    00號（含0000000000號SIM卡1枚）行動電話1支，雖為被告
    供販賣海洛因所用之行動電話，然係其妻蔡姿妤所申請租用
    並為其妻所有，業據被告於警訊中供明（見台中市警察局第
    1分局卷1頁背面），並有台灣大哥大查詢表1份在卷可稽（
    見前審卷第74頁），並非被告所有，故不予宣告沒收；又另
    扣案之其餘行動電話7支、SIM卡4枚、分裝袋2 包等物，並
    無證據證明與本件被告販賣海洛因之犯行有關，亦不予諭知
    沒收；另案扣案之海洛因29包，與本案販賣毒品無關，業經
    台灣台中地方法院以97年訴字第3177號施用第1級毒品案件
    中諭知沒收銷燬，自不得於本案為沒收銷燬之諭知，均附此
    敘明。
六、據上論結，應依刑事訴訟法第369條第1項前段、第364條、
    第299條第1項前段、修正前毒品危害防制條例第4條第1項、
    第19條第1項，刑法第2條第1項前段、第11條、第51條第5款
    、第47條第1項、第59條，判決如主文。
本案經檢察官甲○○到庭執行職務。
中    華    民    國    99     年    1    月    6     日
            刑事第六庭    審判長法  官  李  文  雄
                                法  官  林  靜  芬
                                法  官  陳  如  玲
以上正本證明與原本無異。
如不服本判決應於收受送達後10日內向本院提出上訴書狀，其未
敘述上訴之理由者，並得於提起上訴後10日內向本院補提理由書
（均須按他造當事人之人數附繕本）「切勿逕送上級法院」。
                                書記官  陳  如  慧
中    華    民    國    99     年    1    月    7     日
附錄論罪條文：
修正前毒品危害防制條例第4條第1項：
製造、運輸、販賣第1級毒品者，處死刑或無期徒刑；處無期徒
刑者，得併科新台幣1千萬元以下罰金。
【附表】：
┌──┬───┬────────┬────┬────┬──────┬──┐
│編號│時間  │ 犯  罪  方  式 │犯罪所得│所犯罪名│處        刑│備註│
│    │      │                │(新臺幣)│        │            │    │
├──┼───┼────────┼────┼────┼──────┼──┤
│(一)  │97年4 │林嘉德於97年4月1│3000元  │販賣第一│處有期徒刑拾│    │
│    │月10日│0日下午4時35分許│        │級毒品罪│伍年貳月；販│    │
│    │下午4 │，以其住處之(04)│        │（累犯）│賣毒品所得新│    │
│    │、5時 │00000000號市內電│        │        │臺幣參仟元沒│    │
│    │許    │話撥打乙○○使用│        │        │收，如全部或│    │
│    │      │之0000000000號行│        │        │一部不能沒收│    │
│    │      │動電話，欲向游炳│        │        │時，以其財產│    │
│    │      │賢購買3000元之海│        │        │抵償之。    │    │
│    │      │洛因，雙方遂約定│        │        │            │    │
│    │      │在乙○○位於臺中│        │        │            │    │
│    │      │縣太平市○○路67│        │        │            │    │
│    │      │巷2弄1號3樓住處 │        │        │            │    │
│    │      │附近之「萊爾富便│        │        │            │    │
│    │      │利商店」前見面交│        │        │            │    │
│    │      │貨，嗣於同日下午│        │        │            │    │
│    │      │5時許，雙方見面 │        │        │            │    │
│    │      │後，乙○○即在上│        │        │            │    │
│    │      │開地點交付1包海 │        │        │            │    │
│    │      │洛因給林嘉德，並│        │        │            │    │
│    │      │向林嘉德收取現金│        │        │            │    │
│    │      │3000元。        │        │        │            │    │
├──┼───┼────────┼────┼────┼──────┼──┤
│(二)  │97年4 │江永金以其所持用│1000元  │販賣第一│處有期徒刑拾│    │
│    │月底某│之0000000000號行│        │級毒品罪│伍年壹月；販│    │
│    │日    │動電話撥打乙○○│        │（累犯）│賣毒品所得新│    │
│    │      │使用之0000000000│        │        │臺幣壹仟元沒│    │
│    │      │號行動電話，欲向│        │        │收，如全部或│    │
│    │      │乙○○購買海洛因│        │        │一部不能沒收│    │
│    │      │，雙方遂約定在游│        │        │時，以其財產│    │
│    │      │炳賢之臺中縣太平│        │        │抵償之。    │    │
│    │      │市○○路67巷2弄1│        │        │            │    │
│    │      │號3樓住處見面交 │        │        │            │    │
│    │      │易。嗣江永金即親│        │        │            │    │
│    │      │自到乙○○之住處│        │        │            │    │
│    │      │，由乙○○出售海│        │        │            │    │
│    │      │洛因1包給江永金 │        │        │            │    │
│    │      │，並向江永金收取│        │        │            │    │
│    │      │現金1000元。    │        │        │            │    │
├──┼───┼────────┼────┼────┼──────┼──┤
│(三)  │97年4 │林德聰在位於臺中│900元   │販賣第一│處有期徒刑拾│    │
│    │月初某│縣太平市○○路2 │        │級毒品罪│伍年壹月；販│    │
│    │日    │段348號之國軍臺 │        │（累犯）│賣毒品所得新│    │
│    │      │中總醫院接受美沙│        │        │臺幣玖佰元沒│    │
│    │      │冬治療時，因欲施│        │        │收，如全部或│    │
│    │      │用海洛因解癮，便│        │        │一部不能沒收│    │
│    │      │透過1名姓名不詳 │        │        │時，以其財產│    │
│    │      │綽號「阿龍」之成│        │        │抵償之。    │    │
│    │      │年男子介紹，而在│        │        │            │    │
│    │      │該醫院停車場內，│        │        │            │    │
│    │      │由乙○○出售1小 │        │        │            │    │
│    │      │包海洛因給林德聰│        │        │            │    │
│    │      │，並收取林德聰之│        │        │            │    │
│    │      │現金900元。     │        │        │            │    │
│    │      │                │        │        │            │    │
├──┼───┼────────┼────┼────┼──────┼──┤
│(四)  │於附表│林德聰又於上開國│2000元  │販賣第一│處有期徒刑拾│    │
│    │編號(三)│軍臺中總醫院外面│        │級毒品罪│伍年貳月；販│    │
│    │所示日│之停車場內，向游│        │（累犯）│賣毒品所得新│    │
│    │期2、3│炳賢購買合計2000│        │        │臺幣貳仟元沒│    │
│    │日後某│元之海洛因2包， │        │        │收，如全部或│    │
│    │時    │乙○○並向林德聰│        │        │一部不能沒收│    │
│    │      │收取現金2000元。│        │        │時，以其財產│    │
│    │      │                │        │        │抵償之。    │    │
│    │      │                │        │        │            │    │
│    │      │                │        │        │            │    │
│    │      │                │        │        │            │    │
│    │      │                │        │        │            │    │
│    │      │                │        │        │            │    │
│    │      │                │        │        │            │    │
│    │      │                │        │        │            │    │
├──┼───┼────────┼────┼────┼──────┼──┤
│(五)  │97年5 │林德聰以其兄游竹│2000元  │販賣第一│處有期徒刑拾│    │
│    │月6日 │藍申辦而為其所持│        │級毒品罪│伍年貳月；販│    │
│    │下午1 │用之0000000000號│        │（累犯）│賣毒品所得新│    │
│    │時34分│行動電話撥打游炳│        │        │臺幣貳仟元沒│    │
│    │許    │賢使用之00000000│        │        │收，如全部或│    │
│    │      │28號行動電話，欲│        │        │一部不能沒收│    │
│    │      │向乙○○購買2000│        │        │時，以其財產│    │
│    │      │元之海洛因，雙方│        │        │抵償之。    │    │
│    │      │遂約定於5分鐘後 │        │        │            │    │
│    │      │，在臺中縣太平市│        │        │            │    │
│    │      │樹孝路之某加油站│        │        │            │    │
│    │      │見面交易。嗣游炳│        │        │            │    │
│    │      │賢即駕駛自用小客│        │        │            │    │
│    │      │車前往約定地點，│        │        │            │    │
│    │      │由乙○○出售海洛│        │        │            │    │
│    │      │因2小包給林德聰 │        │        │            │    │
│    │      │，並向林德聰收取│        │        │            │    │
│    │      │現金2000元。    │        │        │            │    │
├──┼───┼────────┼────┼────┼──────┼──┤
│(六)  │97年5 │廖建隆於97年5月 │500元   │販賣第一│處有期徒刑拾│    │
│    │月5日 │5日上午5時35分許│        │級毒品罪│伍年壹月；販│    │
│    │上午5 │，以其所持用之09│        │（累犯）│賣毒品所得新│    │
│    │時許  │00000000號行動電│        │        │臺幣伍佰元沒│    │
│    │      │話撥打乙○○使用│        │        │收，如全部或│    │
│    │      │之0000000000號行│        │        │一部不能沒收│    │
│    │      │動電話，欲向游炳│        │        │時，以其財產│    │
│    │      │賢購買500元之海 │        │        │抵償之。    │    │
│    │      │洛因，雙方遂約定│        │        │            │    │
│    │      │在臺中縣太平市樹│        │        │            │    │
│    │      │孝路之「萊爾富便│        │        │            │    │
│    │      │利商店」前見面交│        │        │            │    │
│    │      │易。嗣於同日上午│        │        │            │    │
│    │      │5時59分許，游炳 │        │        │            │    │
│    │      │賢即前往上開約定│        │        │            │    │
│    │      │地點，出售海洛因│        │        │            │    │
│    │      │1小包給廖建隆， │        │        │            │    │
│    │      │並向廖建隆收取現│        │        │            │    │
│    │      │金500元。       │        │        │            │    │
├──┼───┼────────┼────┼────┼──────┼──┤
│(七)  │97年5 │廖建隆於97年5月 │500元   │販賣第一│處有期徒刑拾│    │
│    │月5日 │5日下午3時54分許│        │級毒品罪│伍年壹月；販│    │
│    │下午3 │，以其所持用之09│        │（累犯）│賣毒品所得新│    │
│    │、4時 │00000000號行動電│        │        │臺幣伍佰元沒│    │
│    │許    │話撥打乙○○使用│        │        │收，如全部或│    │
│    │      │之0000000000號行│        │        │一部不能沒收│    │
│    │      │動電話，欲向游炳│        │        │時，以其財產│    │
│    │      │賢購買500元之海 │        │        │抵償之。    │    │
│    │      │洛因，雙方遂約定│        │        │            │    │
│    │      │在臺中縣太平市樹│        │        │            │    │
│    │      │孝路之「萊爾富便│        │        │            │    │
│    │      │利商店」前見面交│        │        │            │    │
│    │      │易。嗣於同日下午│        │        │            │    │
│    │      │4時06分許，游炳 │        │        │            │    │
│    │      │賢即前往上開約定│        │        │            │    │
│    │      │地點，出售海洛因│        │        │            │    │
│    │      │1小包給廖建隆， │        │        │            │    │
│    │      │惟廖建隆未帶金錢│        │        │            │    │
│    │      │，遂於翌日下午3 │        │        │            │    │
│    │      │時51分許，由廖建│        │        │            │    │
│    │      │隆聯絡乙○○見面│        │        │            │    │
│    │      │後，再交付現金  │        │        │            │    │
│    │      │500元給乙○○。 │        │        │            │    │
├──┼───┼────────┼────┼────┼──────┼──┤
│(八)  │97年5 │廖建隆於97年5月 │500元   │販賣第一│處有期徒刑拾│    │
│    │月6日 │6日晚上7時50分許│        │級毒品罪│伍年壹月；販│    │
│    │晚上7 │，以其所持用之09│        │（累犯）│賣毒品所得新│    │
│    │、8時 │00000000號行動電│        │        │臺幣伍佰元沒│    │
│    │許    │話撥打乙○○使用│        │        │收，如全部或│    │
│    │      │之0000000000號行│        │        │一部不能沒收│    │
│    │      │動電話，欲向游炳│        │        │時，以其財產│    │
│    │      │賢購買500元之海 │        │        │抵償之。    │    │
│    │      │洛因，雙方遂約定│        │        │            │    │
│    │      │在臺中縣太平市樹│        │        │            │    │
│    │      │孝路對面之賢德醫│        │        │            │    │
│    │      │院停車場見面交易│        │        │            │    │
│    │      │。嗣於同日晚上8 │        │        │            │    │
│    │      │時05分許，乙○○│        │        │            │    │
│    │      │即前往上開約定地│        │        │            │    │
│    │      │點，出售海洛因1 │        │        │            │    │
│    │      │小包給廖建隆，並│        │        │            │    │
│    │      │向廖建隆收取現金│        │        │            │    │
│    │      │500元。         │        │        │            │    │
├──┼───┼────────┼────┼────┼──────┼──┤
│(九)  │97年5 │廖建隆於97年5月 │500元   │販賣第一│處有期徒刑拾│    │
│    │月7日 │7日上午7時53分許│        │級毒品罪│伍年壹月；販│    │
│    │上午7 │，以其所持用之09│        │（累犯）│賣毒品所得新│    │
│    │時許  │00000000號行動電│        │        │臺幣伍佰元沒│    │
│    │      │話撥打乙○○使用│        │        │收，如全部或│    │
│    │      │之0000000000號行│        │        │一部不能沒收│    │
│    │      │動電話，欲向游炳│        │        │時，以其財產│    │
│    │      │賢購買500元之海 │        │        │抵償之。    │    │
│    │      │洛因，雙方遂約定│        │        │            │    │
│    │      │在臺中縣太平市樹│        │        │            │    │
│    │      │孝路對面之賢德醫│        │        │            │    │
│    │      │院停車場見面交易│        │        │            │    │
│    │      │。嗣乙○○即前往│        │        │            │    │
│    │      │上開約定地點，出│        │        │            │    │
│    │      │售海洛因1小包給 │        │        │            │    │
│    │      │廖建隆，並向廖建│        │        │            │    │
│    │      │隆收取現金500元 │        │        │            │    │
│    │      │。              │        │        │            │    │
├──┼───┼────────┼────┼────┼──────┼──┤
│(十)  │97年5 │廖建隆於97年5月 │500元   │販賣第一│處有期徒刑拾│    │
│    │月7日 │7日下午4時26分許│        │級毒品罪│伍年壹月；販│    │
│    │下午4 │，以其所持用之09│        │（累犯）│賣毒品所得新│    │
│    │時許  │00000000號行動電│        │        │臺幣伍佰元沒│    │
│    │      │話撥打乙○○使用│        │        │收，如全部或│    │
│    │      │之0000000000號行│        │        │一部不能沒收│    │
│    │      │動電話，欲向游炳│        │        │時，以其財產│    │
│    │      │賢購買500元之海 │        │        │抵償之。    │    │
│    │      │洛因，雙方遂約定│        │        │            │    │
│    │      │在臺中縣太平市樹│        │        │            │    │
│    │      │孝路附近之某撞球│        │        │            │    │
│    │      │場見面交易。嗣游│        │        │            │    │
│    │      │炳賢即在上開約定│        │        │            │    │
│    │      │地點，出售海洛因│        │        │            │    │
│    │      │1小包給廖建隆， │        │        │            │    │
│    │      │並向廖建隆收取現│        │        │            │    │
│    │      │金500元。       │        │        │            │    │
├──┼───┼────────┼────┼────┼──────┼──┤
│(十一)  │97年5 │王俊明於97年5月6│1000元  │販賣第一│處有期徒刑拾│    │
│    │月6日 │日上午9時33分許 │        │級毒品罪│伍年壹月；販│    │
│    │上午9 │，以其住處之(04)│        │（累犯）│賣毒品所得新│    │
│    │時許  │00000000號市內電│        │        │臺幣壹仟元沒│    │
│    │      │話撥打乙○○使用│        │        │收，如全部或│    │
│    │      │之0000000000號行│        │        │一部不能沒收│    │
│    │      │動電話，欲向游炳│        │        │時，以其財產│    │
│    │      │賢購買1000元之海│        │        │抵償之。    │    │
│    │      │洛因，雙方遂約定│        │        │            │    │
│    │      │在臺中縣太平市樹│        │        │            │    │
│    │      │孝路之「金大富豪│        │        │            │    │
│    │      │卡拉OK店」前見面│        │        │            │    │
│    │      │交易。嗣乙○○即│        │        │            │    │
│    │      │到上開約定地點，│        │        │            │    │
│    │      │出售海洛因1小包 │        │        │            │    │
│    │      │給王俊明，並向王│        │        │            │    │
│    │      │俊明收取現金1000│        │        │            │    │
│    │      │元。            │        │        │            │    │
├──┼───┼────────┼────┼────┼──────┼──┤
│(十二)  │97年5 │王俊明於97年5月6│1000元  │販賣第一│處有期徒刑拾│    │
│    │月6日 │日下午1時39分許 │        │級毒品罪│伍年壹月；販│    │
│    │下午1 │，以其住處之(04)│        │（累犯）│賣毒品所得新│    │
│    │時許  │00000000號市內電│        │        │臺幣壹仟元沒│    │
│    │      │話撥打乙○○使用│        │        │收，如全部或│    │
│    │      │之0000000000號行│        │        │一部不能沒收│    │
│    │      │動電話，欲向游炳│        │        │時，以其財產│    │
│    │      │賢購買1000元之海│        │        │抵償之。    │    │
│    │      │洛因，雙方遂約定│        │        │            │    │
│    │      │於5、6分鐘後在臺│        │        │            │    │
│    │      │中縣太平市○○路│        │        │            │    │
│    │      │之「金大富豪卡拉│        │        │            │    │
│    │      │OK店」前見面交易│        │        │            │    │
│    │      │。嗣乙○○即騎乘│        │        │            │    │
│    │      │機車到上開約定地│        │        │            │    │
│    │      │點，出售海洛因1 │        │        │            │    │
│    │      │小包給王俊明，並│        │        │            │    │
│    │      │向王俊明收取現金│        │        │            │    │
│    │      │1000元。        │        │        │            │    │
├──┼───┼────────┼────┼────┼──────┼──┤
│(十三)  │97年5 │王俊明於97年5月6│1000元  │販賣第一│處有期徒刑拾│    │
│    │月6日 │日晚上10時37分許│        │級毒品罪│伍年壹月；販│    │
│    │晚上10│，以其住處之(04)│        │（累犯）│賣毒品所得新│    │
│    │時許  │00000000號市內電│        │        │臺幣壹仟元沒│    │
│    │      │話撥打乙○○使用│        │        │收，如全部或│    │
│    │      │之0000000000號行│        │        │一部不能沒收│    │
│    │      │動電話，欲向游炳│        │        │時，以其財產│    │
│    │      │賢購買1000元之海│        │        │抵償之。    │    │
│    │      │洛因，雙方遂約定│        │        │            │    │
│    │      │於30分鐘後在臺中│        │        │            │    │
│    │      │縣太平市○○路之│        │        │            │    │
│    │      │「金大富豪卡拉OK│        │        │            │    │
│    │      │店」前見面交易。│        │        │            │    │
│    │      │嗣乙○○即駕駛自│        │        │            │    │
│    │      │小客車到上開約定│        │        │            │    │
│    │      │地點，出售海洛因│        │        │            │    │
│    │      │1小包給王俊明， │        │        │            │    │
│    │      │並向王俊明收取現│        │        │            │    │
│    │      │金1000元。      │        │        │            │    │
├──┼───┼────────┼────┼────┼──────┼──┤
│(十四)  │97年4 │陳亮欽因欲施用海│1000元  │販賣第一│處有期徒刑拾│    │
│    │月中旬│洛因，經由朋友介│        │級毒品罪│伍年壹月；販│    │
│    │某日  │紹，得知乙○○使│        │（累犯）│賣毒品所得新│    │
│    │      │用之0000000000號│        │        │臺幣壹仟元沒│    │
│    │      │行動電話號碼，其│        │        │收，如全部或│    │
│    │      │欲向乙○○購買10│        │        │一部不能沒收│    │
│    │      │00元之海洛因，遂│        │        │時，以其財產│    │
│    │      │於97年4月中旬某 │        │        │抵償之。    │    │
│    │      │日，以其父親陳桑│        │        │            │    │
│    │      │志於96年8月6日向│        │        │            │    │
│    │      │台灣大哥大申辦之│        │        │            │    │
│    │      │0000000000號行動│        │        │            │    │
│    │      │電話，撥打乙○○│        │        │            │    │
│    │      │所持用之00000000│        │        │            │    │
│    │      │28號行動電話，雙│        │        │            │    │
│    │      │方遂約定在臺中縣│        │        │            │    │
│    │      │太平市賢德醫院旁│        │        │            │    │
│    │      │之三角公園見面交│        │        │            │    │
│    │      │易。嗣乙○○即駕│        │        │            │    │
│    │      │駛自小客車到上開│        │        │            │    │
│    │      │約定地點，出售海│        │        │            │    │
│    │      │洛因1小包給陳亮 │        │        │            │    │
│    │      │欽，並向陳亮欽收│        │        │            │    │
│    │      │取現金1000元。  │        │        │            │    │
├──┼───┼────────┼────┼────┼──────┼──┤
│(十五)  │97年5 │陳亮欽以其使用之│1000元  │販賣第一│處有期徒刑拾│    │
│    │月5日 │0000000000號行動│        │級毒品罪│伍年壹月；販│    │
│    │下午1 │電話撥打乙○○使│        │（累犯）│賣毒品所得新│    │
│    │時許  │用之0000000000號│        │        │臺幣壹仟元沒│    │
│    │      │行動電話，欲向游│        │        │收，如全部或│    │
│    │      │炳賢購買2000元之│        │        │一部不能沒收│    │
│    │      │海洛因，雙方遂約│        │        │時，以其財產│    │
│    │      │定在乙○○之臺中│        │        │抵償之。    │    │
│    │      │縣太平市「張三的│        │        │            │    │
│    │      │家」大樓附近之菜│        │        │            │    │
│    │      │市場（俗稱十九甲│        │        │            │    │
│    │      │市○○路邊見面交│        │        │            │    │
│    │      │易。嗣雙方見面時│        │        │            │    │
│    │      │，因陳亮欽認為游│        │        │            │    │
│    │      │炳賢欲交付價值  │        │        │            │    │
│    │      │2000元之海洛因量│        │        │            │    │
│    │      │不足，故改向游炳│        │        │            │    │
│    │      │賢購買1000元之  │        │        │            │    │
│    │      │海洛因，乙○○乃│        │        │            │    │
│    │      │當場拿出另1小包 │        │        │            │    │
│    │      │海洛因出售給陳亮│        │        │            │    │
│    │      │欽，並向陳亮欽收│        │        │            │    │
│    │      │取現金1000元。  │        │        │            │    │
│    │      │                │        │        │            │    │
└──┴───┴────────┴────┴────┴──────┴──┘


司法院資訊處製作；財團法人民間司法改革基金會備份。
